臺灣臺中地方法院交通事件裁定　　　　 96年度交聲字第149號
原處分機關　交通部公路總局臺中區監理所
異　議　人　乙○○
即受處分人
上列異議人即受處分人因違反道路交通管理處罰條例案件，對於
交通部公路總局臺中區監理所96年1 月23日所為之處分（裁監稽
違字第裁61-AEV358834號裁決書），聲明異議，本院裁定如下：
    主  文
異議駁回。
    理  由
一、原處分機關即交通部公路總局臺中區監理所係以：本件異議
    人即受處分人乙○○於民國96年1月2日下午6 時35分許，騎
    乘車牌號碼JJC- 359號重型機車，行經臺北市萬華區○○○
    道120 巷口處，因違規紅燈左轉為警攔檢，經臺北市政府警
    察局萬華分局莒光派出所警員當場依道路交通管理處罰條例
    第53條第1 項之規定，掣開違反道路交通管理事件通知單（
    單號：AVE358834 號）舉發，嗣受處分人於96年1月9日提出
    申訴，業經原舉發單位96年1月19日以北市警萬分交字第096
    30547000號函覆，受處分人再於96年1 月23日來電擬提異議
    ，本站遂於同日以裁監稽違字第裁61-AEV358834號裁決書，
    裁處其罰鍰新臺幣（下同）1,800元，並記違規點數3點。
二、本件受處分人乙○○則以：伊係於下班時段由艋舺大道左轉
    進入120巷，該路口為T字路口，120 巷為一小巷，相對地位
    於艋舺大道上的機車待轉停車格也很小，約僅可容納4至5輛
    機車，因下班時段欲左轉進入巷中機車數量眾多，當待轉區
    停滿機車時，其餘左轉機車勢必因無法進入格子中待轉，因
    而沿艋舺大道靠右待轉，以免妨礙其他車輛直行，伊於艋舺
    大道號誌尚未轉為紅燈時已通過該路段越線受罰之停止線，
    並等待其他機車轉入巷中後，再行轉入，遭巷弄內員警認定
    為紅燈左轉，員警並無法以科學證據證明伊闖紅燈，因伊也
    無法提出證明伊沒闖紅燈，因此開單處分，伊認為罰單違規
    內容與事實不符，且無證據判斷是否確有違規行為，乃於96
    年1月9日提出陳述，萬華分局於同年月19日回覆紅燈左轉為
    單純之交通違規，依法製單舉發無誤，無須證據佐證，伊對
    於這樣的答覆實在無法茍同，當時之所以同意簽名，僅是為
    取得告發聯單，以利後續申訴，並非表示伊認同有違規事實
    ，故特此聲明異議，惠請撤銷原處分云云。
三、按汽車駕駛人，行經有燈光號誌管制之交岔路口闖紅燈者，
    處1千8百元以上5千4百元以下罰鍰；汽車駕駛人駕駛汽車違
    反道路交通管理處罰條例第53條第1 項規定者，除應依該條
    所規定之罰鍰處罰外，並應予以記違規點數3 點，道路交通
    管理處罰條例第53條第1項、第63條第1項第3 款分別定有明
    文。再道路交通管理處罰條例所稱之汽車，依該條例第3 條
    第8款之規定，包含機器腳踏車在內，合先敘明。經查：
  (一)本件受處分人於96年1月2日下午6 時35分許，騎乘車牌號碼
    JJC- 359號重型機車，行經設有燈光號誌管制之交岔路口，
    明知為禁止通行之紅燈號誌，竟仍違規闖紅燈左轉行駛之事
    實，業據證人即當場目擊受處分人上開違規行為而開單告發
    受處分人之警員甲○○於本院96年3 月19日調查時結證稱：
    當時伊係在艋舺大道120 巷口執行巡邏勤務，該艋舺大道東
    西向並無左轉燈號，機車如欲左轉，必須在北方待轉區○○
    ○○○道東西兩側斑馬線中間）處待轉，因為當時是下班時
    間，車輛很多，可能會有沒有辦法進入待轉區待轉之機車，
    伊怕有爭議，所以並不會在變換燈號後，就立即攔車，而會
    等待轉區的機車全部通過後，約在艋舺大道東西向的號誌變
    成紅燈後10秒左右，才會開始攔截紅燈左轉的機車，當時受
    處分人並未停在待轉區，而是紅燈時才直接左轉，原先受處
    分人的機車應該是停在東西向路口之停止線後方，因為如果
    是在停止線前，只要一變換號誌，他的車子就可以走，不會
    等到10秒之後才走，當時伊執勤所站的位置可以看到艋舺大
    道東西兩側斑馬線的位置，也有看到受處分人車輛在行駛中
    轉彎的動作等語明確（見本院96年3 月19日訊問筆錄），並
    有其提出之現場圖1份、本件違規地點路口之照片4紙附卷可
    稽。而證人甲○○係依法執行交通勤務之公務員，其與受處
    分人素不相識等情，業據證人甲○○於本院調查時陳明在卷
    ，受處分人對此節復無意見，證人甲○○自無甘冒偽證罪責
    之風險，而故意誣陷受處分人之動機及必要；且依受處分人
    於本院調查時所指出證人甲○○當時執行勤務時所在位置，
    係在證人甲○○庭呈之第2 張照片上所示灰色小貨車停放地
    點，而該位置甚為接近該交岔路口，是證人甲○○應能充分
    掌握該路口之狀況，其上開證述，應堪採信。至受處分人雖
    辯稱：在艋舺大道變換燈號為紅燈時，伊已差不多行駛到斑
    馬線上，且伊之機車已朝向120 巷云云，惟茍此節為真，則
    受處分人與其他停在待轉區之車輛，既係在同一線上，而無
    先後位置之分，其當可在艋舺大道120 巷之燈號變成綠燈時
    ，立即直行，殊無待其旁待轉區之機車均已通過後才開始穿
    越艋舺大道，進入120 巷，是受處分人上開所辯，與常理不
    符，難以採信。
  (二)受處分人雖質疑證人甲○○並無法以科學證據證明其有紅燈
    違規左轉之事實云云。惟按交通警察製單舉發違反道路交通
    管理處罰條例所列之違規事實，本質上為行政處分，係公務
    員基於職務上之權力，依法就特定之具體事件所為之具公法
    上效果之單方面行政行為，若無證據足資證明執勤員警之舉
    發有誤或有捏造事實違法取締之情事，則執勤警員本其維護
    交通秩序、安全職責所為之舉發，自應受到合法、正確之推
    定，否則若謂公務員一切行政行為均需預留證據以證其實，
    則國家行政勢必窒礙難行。至於警方取締交通違規事件，由
    員警當場舉發者，既經舉發員警本身之目睹、耳聞，其證言
    本屬證據方法之一，亦屬受處分人違規之適合證明，非必所
    有之違規事件，均須有照片或其他書面資料方足為違規之證
    據。故而，本件雖無其他證據可佐，然受處分人既未能提出
    反面證據，證明其確無前述紅燈違規左轉之行為，尚難認其
    所辯為可採。
四、綜上所述，受處分人於前揭時、地騎乘機車行經有燈光號誌
    管制之交岔路口闖紅燈之違規行為，事證明確，原處分機關
    依道路交通管理處罰條例第53條第1項、第63條第1項第3 款
    及違反道路交通管理事件統一裁罰基準表規定處最低罰鍰 1
    千8百元，並記違規點數3點，核無違誤。受處分人猶執前詞
    ，聲明異議，為無理由，應予駁回。
據上論斷，應依道路交通管理處罰條例第87條第 2項、道路交通
案件處理辦法第19條，裁定如主文。
中　　華　　民　　國　　96　　年　　10　　月　　23　　日
                        交通法庭     法　官  郭妙俐
以上正本證明與原本無異。
如不服本裁定，應於送達後5 日內，向本院提出抗告狀（應附繕
本）。
                                     書記官  陳玉芬
中　　華　　民　　國　　96　　年　　10　　月　　23　　日
